臺灣高等法院臺南分院刑事裁定
再審聲請人
即受判決人　甲○○
上列再審聲請人即受判決人因過失傷害等案件，對於本院94年度
交上易字第131號中華民國94年5月5日第二審判決（原審案號：
臺灣臺南地方法院93年度交自字第1號），聲請再審，本院裁定
如下：
      主      文
再審之聲請駁回。
      理      由
一、聲請再審意旨以：
（一）本件再審聲請人即受判決之被告甲○○（下稱被告）就本
      件車禍有無過失，首應究明者，厥為撞擊點位置。自訴人
      即被害人即簡宏任（下稱被害人）所騎乘重機車車頭撞擊
      被告所駕駛拼裝車左後車輪附近，其撞擊型態屬於直角撞
      擊型式之路口交岔撞；又重機車與拼裝車發生撞擊，拼裝
      車上砂石掉落，拼裝車後輪壓過掉落在地面上的砂石，而
      留下輪胎印痕等事實，業據財團法人成大研究發展基金會
      （以下簡稱成大研發會）鑑認無訛，惟倘依上述鑑定意見
      為基礎，則兩車撞擊點應在道路交通事故調查報告表所附
      現場略圖標示砂石最西側位置，即三．五公尺輪印痕始點
      與圖上輪印痕後特別標示「機車碎片」區域下緣交接處附
      近，亦即在路口快車道接近分道線位置。是現場略圖所標
      示之「刮地痕」顯與本件車禍無關。緣車禍中刮地痕之形
      成，通常乃機車倒地滑動後所留，倘刮地痕乃被害人簡宏
      任機車倒地所留，則兩車撞擊點應在刮地痕始點西側，此
      無異認簡宏任係騎乘在慢車道外○．九公尺寬路肩穿過路
      燈桿或行駛在排水溝上撞上被告拼裝車左後輪，顯乖違常
      理；況刮地痕處並無拼裝車上所落下之砂石，益徵刮地痕
      與本件車禍無關，而刮地痕旁之疑似機車碎片，應係機車
      直角撞擊拼裝車左後輪後車體碎片拋射或機車倒地碎片甩
      射停止位置。成大研發會以刮地痕乃系爭車禍所留為基礎
      ，鑑認刮地痕為兩車發生撞擊之位置，事故當時簡宏任重
      機車行駛在機慢車道上，顯然不正確。再揆諸上述意見及
      意見說明，以拼裝車車長五公尺，快車道路寬三．五公尺
      ，撞擊點既在拼裝車左後輪，且位處路口快車道內接近分
      道線上，則拼裝車車首顯然已通過路中心分向線，參以成
      大研發會鑑認之拼裝車車速為時速二十三至二十五點二公
      里等情，足徵被告拼裝車剛入交岔路口時，簡宏任尚在遠
      處。準此，路權應屬被告。簡宏任機車顯係在被告行向綠
      燈號誌可通行，車身並已通過慢車道之狀況下，在分道線
      附近快車道內撞及拼裝車左後輪，被告應無過失，為此被
      告聲請另囑託中央警察大學鑑識科學研究委員會再為鑑定
      ，惜原審置諸不理。
（二）被害人因本件車禍於民國（下同）九十二年三月八日發生
      後，經送往嘉義基督教醫院就診，由該院神經外科診治，
      當時初認「開放性顱骨骨折、硬腦膜上出血及挫傷性腦內
      出血；右側鎖骨骨折」，有該院九十二年三月二十四日嘉
      市衛醫院字第一○六三號診斷證明書可稽，並無左眼部受
      損之情，而於九十二年三月八日發生車禍後之翌（四）月
      二十三日被害人應診時，始有「左眼視神經損傷」，有診
      斷證明書在卷可證，遲至同年六月二日始至上開醫院接受
      眼科初診，有該院九十二年十月三日嘉市衛醫院字第一○
      六三號診斷證明書可佐，是被害人左眼視神經病變顯非本
      件車禍所致。倘被害人確因本件車禍肇致左眼神經嚴重病
      變全無光覺，豈有於車禍後近二月才發生，並經二個月始
      赴醫院眼科就診之理；又被害人於同年十月三日門診後，
      即未再回診，有該院九十二年十二月二十九日嘉基字第二
      二四○號函可佐，據該函表示自訴人之左眼視覺機能顯己
      喪失，應係指在該回診時點之狀態，並未說明有無治癒之
      可能，即視能迄今是否已達於永久「毀敗」程度？恐難徒
      憑非專業人員一般常識理解加以判斷並確認，否則即有失
      真之虞，故請求囑託專業醫師以儀器診斷；再自訴人雖於
      九十三年十一月三日赴醫院神經外科應診，經診斷認「精
      神智力顯著障害，終身祇能從事輕便工作」，有該院診斷
      證明書可佐，惟有關智力程度之鑑識非神經外科之專業領
      域，況自訴人現就讀嘉義名校嘉華中學，若其智力已「顯
      著障害」，焉尚能在該校就讀，況據聞自訴人在校成績優
      異，故亦請求向就讀學校瞭解其學業暨各項學務活動之成
      績，若在校成績中等以上，則豈有原審所認難以治癒之上
      開後遺症之事實。綜上所述，原確定判決就前揭足生影響
      於判決之重要證據漏未審酌，爰依刑事訴訟法第四百二十
      一條規定聲請再審云云。
二、按刑事訴訟法第四百二十條第一項第六款之聲請再審所稱發
    現確實之新證據，係指事實審判決時已存在，未經發現不及
    斟酌，後始發現之證據，且就形式上觀察，能認原確定判決
    錯誤者而言。如已經提出之證據於判決時漏未審酌，則除對
    於不得上訴於第三審法院之案件，經第二審確定之判決，合
    於同法第四百二十一條規定再審條件得依該法條聲請再審外
    ，非此所稱之發現新證據，不得據以聲請再審（最高法院七
    十九年度台抗字第三八三號判決參照）。是聲請再審之證據
    （含新證據），均應以事實審判決時存在為限。且所謂『漏
    未審酌』乃指第二審判決前已發現而提出之證據，未予審酌
    而言，苟被捨棄之證據，已於理由內敘明其捨棄之理由者，
    即非漏未審酌。又按刑事訴訟法第四百二十一條所規定因重
    要證據漏未審酌而聲請再審者，指該證據於案情有重要關係
    且未經審酌者而言，如證據業經法院本其自由心證予以取捨
    及判斷，僅係對此持相異評價，即不能以此為由聲請再審（
    最高法院八十九年度台抗字第三十號裁定參照）。是如當事
    人所提出之證物，不足以影響判決結果，或第二審法院依調
    查之結果，本於論理法則、經驗法則，取捨證據後，認定事
    實者，則不包括之。
三、經查：
（一）本件原確定判決以被告未經考領汽車駕駛執照，明知其無
      駕駛汽車行駛於道路許可憑證，不得無照駕駛汽車，詎平
      日猶以駕駛原動機行駛拼裝車（前輪置中單一，左右後輪
      各二，著地輪計五輪）載運砂石為副業，為從事駕駛業務
      之人。於九十二年三月八日上午七時廿分許，無駕駛執照
      ，而駕駛上開未經合格檢驗領用牌照拼裝車載運細砂，沿
      嘉義縣中埔鄉嘉一三四號鄉道，從裕民往灣潭東向行駛，
      途經設有交通號誌管制之省道台三線公路交岔路口時，應
      注意其車前視距內各方狀況，並隨時採取必要安全措施，
      依當時日間自然光線之晴朗天侯，左側雖有檳榔樹植栽，
      然視距尚可通視橫向交會省道台三線公路行車動態，無不
      能注意之情事，惟被告竟大意輕忽，於已見簡宏任（無照
      ）騎駛ＹＫＡ─二八○號機車，沿省道台三線公路南向下
      坡駛近，被告仍率爾進入省道台三線交岔路口，而欲穿越
      台三線，兼以簡宏任同未注意車前狀況，當被告拼裝車，
      甫進入台三線交岔路口，未達中心處時，簡宏任所駕駛機
      車車頭，即直角撞擊甲○○拼裝車左後側車輪，簡宏任因
      而人車倒地，受有頭部外傷併顱骨開放性骨折及硬腦膜上
      出血、挫傷性腦內出血、左眼視神經損傷、右側鎖骨骨折
      等傷害。被告於車禍發生後，竟先將拼裝車駛過台三線交
      岔路口，停在嘉一三四號鄉道○○路邊，隨後即下車察看
      ，並央請附近居民林炳梧打電話，呼叫救護車，於警察獲
      報趕抵現場處理時，在警察尚未發覺肇事行為人前，即在
      場向警表明，其為肇事拼裝車駕駛人，進而接受裁判。而
      簡宏任所受傷害，雖經延醫救治，其左眼因外傷性視神經
      病變，治療後仍無光覺，視力無法復原，喪失視覺機能；
      由於簡宏任左額顳及頂部顱骨併眼眶骨缺損，於九十三年
      十月廿五日，在長庚紀念醫院進行顱骨修補手術，但仍因
      上述頭部外傷後遺症，造成精神智力顯著障礙，終身祇能
      從事輕便工作，而達重傷害之程度等情。乃依被害人於警
      詢、原審審理時指訴暨被告於警詢、偵訊及原審之供述，
      參以嘉義縣警察局道路交通事故調查報告表(一)、(二)二紙、
      交通事故現場照片八禎、被害人所提照片九禎、嘉義基督
      教醫院分別於九十二年四月二十三日、同年十月三日、九
      十三年十一月三日開立之診斷證明書、該院於九十二年十
      二月二十九日（92）嘉基醫字第二三四○號函、長庚醫院
      診斷證明書、台灣省雲嘉區車輛行車事故鑑定委員會九十
      二年七月十日嘉鑑字第九二○七六二號函、成大研發會九
      十三年十月二十日（93）成大研基建字第二三三七號函暨
      鑑定意見書等證據，認定被告係犯刑法第二百八十四條第
      二項後段之業務過失致重傷害罪，另被告未依法考領任何
      等級汽車駕駛執照，違規駕駛拼裝車肇事，依道路交通管
      理處罰條例第八十六條第一項，加重其刑，衡以被告符合
      刑法第六十二條前段規定之自首要件，依刑法第七十一條
      第一項規定，先加後減，且尚未與被害人和解，量處有期
      徒刑七月，以資儆懲，經本院調閱該卷無誤，並有本院九
      十四年度交上易字第一三一號卷宗暨判決在卷可稽。
（二）又就被告上揭所舉聲請再審理由以兩車撞擊點應在路口『
      快車道』接近分道線位置，路權應屬被告，現場略圖所標
      示之『刮地痕』顯與本件車禍無關，成大研發會鑑認有誤
      ，被告應無過失云云；惟已據被告於本院上訴審時已提出
      相同之陳述，業經原確定判決於理由欄內詳為敘述，並就
      被告所提答辯一一指駁，理由如下：
  １、本件事故係被害人機車車頭，撞擊被告拼裝車左後側車輪
      等情，已據被告於警訊供明在卷（詳警卷二頁），又依被
      害人於原審供承：當時我騎機車，從旁邊撞上去等語（詳
      原審卷四四頁），並有道路交通事故現場圖、道路交通事
      故調查報告表(一)、(二)及車禍現場暨車損照片在卷可憑（詳
      警卷六至一二頁，被告之拼裝車並無何損壞，有被告於警
      訊之筆錄可據，見警卷第二頁）。觀諸被害人機車，係車
      頭全損，前輪扭曲變形，機車其餘部位，無明顯破損情形
      ，堪認本件車禍，係被害人從被告拼裝車側邊撞擊無誤。
      再者，以被告拼裝車底盤，較一般小客車為高，被害人機
      車係自被告拼裝車側邊撞擊，卻未衝入拼裝車車底，應可
      排除被害人機車，係衝撞拼裝車前後輪中間部位之左側車
      身可能。參酌被害人機車，係車前斜蓋板、儀錶前罩嚴重
      破損及前輪鋼圈扭曲變形，應可推論，本件車禍被害人機
      車車頭部位所撞擊者，乃阻斷其續行前進紮實物體，則被
      害人撞擊點，既非被告拼裝車前後輪中間部位之左側車身
      ，而又能阻卻被害人機車前進，自是被害人撞擊被告拼裝
      車左後輪（因有鋼圈），堪認被害人撞擊處，應係被告拼
      裝車左後輪處無訛，核與被告供稱被害人機車係撞擊其拼
      裝車左後側車輪吻合，足見被告此部分所言非虛。本件依
      事故後雙方車輛撞擊部位觀之，係機車車頭直角，撞擊拼
      裝車左後側車輪，堪可認定，此亦為成大研究發展基金會
      鑑定意見所同認（詳原審卷九二頁所附鑑定意見）。
  ２、又本件撞擊位置，應在台三線省道慢車道上，此觀肇事交
      岔路口地面，遺留有西寬東窄漸次隱微消失，長約一．三
      公尺刮地痕一道，其餘如部分機車碎片、倒地機車、自訴
      人所戴安全帽、血跡、被告拼裝車細砂落土、拼裝車輾壓
      落砂之輪印痕及其餘部分機車碎片等，則朝東次第散落在
      上開刮地痕東側交岔路口內省道台三線南向快車道地面上
      ；又觀諸該刮地痕實況縮小比例顯示於現場圖上註記（詳
      警卷六頁），該刮地痕在機慢車道延伸範圍，屬於本案撞
      擊散落跡證區域中最西側（即北往南最右側）刮痕，且從
      該刮地痕，明顯轉折現象（詳警卷一二頁下方照片），可
      以確定該點，即為兩車發生撞擊位置，有成大研發會鑑定
      意見書在卷可佐（詳原審卷九一頁所附鑑定意見）。故本
      件可確定事故當時，被害人機車係行駛在機慢車道上。事
      故現場刮地痕，係落在省道台三線南向機慢車道延伸範圍
      交岔路口內，起點緊鄰嘉一三四號鄉道路口切齊處；綜上
      現場跡證，係呈西往東散佈，足認被害人機車因與被告拼
      裝車碰撞倒地刮擦路面，始產生刮地痕，且被害人機車直
      角猛烈撞擊拼裝車左後側車輪後，受力依拼裝車行進方向
      改變運動方向朝東，破碎部分車體，除遺留在初始撞擊地
      點週遭（即刮地痕附近）外，其餘破碎車體包括被害人本
      身，藉著殘留動能朝改變後方向飛濺，散落在本件肇事交
      岔路口內之省道台三線南向快車道地面上，應符撞擊情景
      之事理。由於本件西寬東窄漸次隱微消失，且走向朝東之
      刮地痕，其所在位置全在省道台三線南向機慢車道延伸範
      圍交岔路口內，此乃被害人機車撞擊倒地後，所直接產生
      ，且其西側則未有任何雙方當事人車散落物，反倒其東側
      遍佈機車碎片、倒地機車、安全帽、血跡、細砂落土，暨
      拼裝車輪印痕，或靠近或在省道台三線南向快車道延伸範
      圍交岔路口內，此因濺射結果，不唯被害人機車，斷無先
      倒地靜止，其後又在其倒地位置西側，再反向刮擦路面產
      生刮地痕可能，且亦與各項跡證乃朝東散落情形不合，在
      在無以認定本件事故撞擊點，係在省道台三線南向快車道
      上。再者，被告於案發後，未立即停車或標定其拼裝車受
      撞後第一位置後始移位，竟將拼裝車駛離省道台三線交岔
      路口現場，而在路邊停置，未保持事故現場完整，已無法
      由拼裝車案發後所停位置，證明事故撞擊地點，非在被害
      人行進機慢車道上。是被告上開所辯：兩車撞擊點應在路
      口「快車道」接近分道線位置，路權應屬被告，現場略圖
      所標示之『刮地痕』顯與本件車禍無關云云，要非可採。
（三）又被害人受有重傷害部分，亦據本院上訴審查明如下：
  １、被害人因本件交通事故，受有頭部外傷併顱骨開放性骨折
      、硬腦膜上出血、挫傷性腦內出血、左眼視神經損傷及右
      側鎖骨骨折等傷害，業據被害人提出嘉義基督教醫院出具
      診斷證明書在卷可憑（詳警卷一三頁）。被害人上開左眼
      傷害，經延醫治療，因外傷性視神經病變，半年後複診時
      ，左眼視力為無光覺，經以視神經誘發電位檢查，證實左
      側有明顯異常，嗣再經門診，左眼仍無光覺，該眼視力無
      法復原，已喪失視覺機能等情，復經被害人提出另紙嘉義
      基督教醫院出具診斷證明書為證（詳原審卷七、一四三頁
      ），已據檢察官於偵查中，向嘉義基督教醫院查詢就醫情
      形，經該院檢具被害人歷來就診病歷函覆甚詳，有該九十
      二年嘉義嘉基醫字第二三四○號函在卷可稽（詳調偵卷九
      三頁）。再者，被害人由於本件事故初始，受有上開頭部
      重創，因左額顳及頂部顱骨併眼眶骨缺損，嗣於九十三年
      十月廿五日，在長庚紀念醫院林口分院進行顱骨修補手術
      ，然仍因上述頭部重創後遺症，造成精神智力顯著障害，
      終身祇能從事輕便工作，亦據被害人提出嘉義基督教醫院
      及長庚紀念醫院林口分院診斷證明書為憑（詳原審卷一四
      二、一四四頁）。而被害人左眼，於本院上訴審時，經本
      院當庭勘驗結果，確實被害人左眼視力，已經喪失（本院
      於被害人右眼遮住後，在被害人左眼前，以手揮動，自訴
      人左眼，並無任何反應，詳上訴卷七二頁），足證被害人
      左眼視力，確已喪失無訛。
  ２、查上開醫療診斷證明書，乃病患經診斷治療，事後由各該
      主治醫師所製作而以醫療機構名義所出具發給，觀其上記
      載事項，除病患個人身分資料外，略為科別、就診日期、
      診斷暨病名及醫囑等，核與醫師法第十二條第一項、第二
      項所規定醫師所應製作病歷應記載內容相同（按上開醫師
      法規定略以：醫師執行業務時應製作病歷，並簽名或蓋章
      及加註執行日期；前項病歷，除應於首頁載明病人姓名、
      生日、性別及住址等基本資料外，其內容至少應載明就診
      日期、主訴、檢查項目及結果、診斷或病名、治療、處置
      或用藥等形，或其他應記載事項等）。換言之，該等診斷
      證明書，係根源於醫師執行醫療業務時，依法製作病歷，
      乃從事醫療業務醫師，於執行醫療業務過程中，所製作紀
      錄節錄而來證明文書。其次，依嘉義基督教醫院92嘉基醫
      字第2340號函稱，被害人左眼傷勢就診日期、所施檢查項
      目與診斷結果等情，核其所根據者，係被害人於該院就診
      病歷，此觀該函文敘明：「敬覆貴院函索簡宏任病歷資料
      」即明。又嘉義基督教醫院、長庚紀念醫院，俱係知名區
      域或醫學中心等級醫療院所，信譽卓著，所出具診斷證明
      書，顯無不可信情況，符合刑事訴訟法第一百五十九條之
      四第二款規定，該等文書雖係傳聞證據，然有上開傳聞法
      則例外規定適用，得為證據，附此說明。
  ３、按毀敗一目視能或其他於身體或健康，有重大不治或難治
      傷害者，為重傷害，刑法第十條第四項第一款、第六款，
      定有明文。查被害人因本件交通事故傷及左眼及頭部，案
      發後約半年，迭經診療醫治，其左眼仍因外傷性視神經病
      變，而無光覺，該眼視力無法復原，已喪失視覺機能；案
      發初時導致頭部外傷併顱骨開放性骨折、硬腦膜上出血及
      挫傷性腦內出血，嗣約一年七個月後，進行顱骨修補手術
      ，然仍因上述頭部重創之後遺症，造成精神智力顯著障害
      ，終身祇能從事輕便工作，堪認被害人一目視能，業已毀
      敗，且其因頭部重創而難以治癒上開後遺症，於身體及健
      康顯有重大影響，為重傷害，依上所述，其情甚詳。茲被
      害人既係因被告駕駛過失行為，肇致本件交通事故，而受
      有上開重傷害，則被告過失行為與被害人受傷間，顯有相
      當因果關係。至被告聲請再審意旨又以：本件被害人於九
      十二年三月八日車禍發生後，至同年四月二十三日應診時
      ，始有「左眼視神經損傷」，並遲至同年六月二日始至醫
      院就診，且於同年十月三日門診後，即未再回診云云，並
      非正確，此有嘉義基督教醫院所出具之診斷證明書載明於
      車禍發生後，即前往該院接受開腦手術治療，至同年月十
      八日始轉診台北榮總繼續治療，此際之診斷即已有左眼視
      神經損傷之情形，並無疑義（見警卷第十三頁），被告尚
      質疑被害人左眼神經病變顯非本件車禍所致，抑且被害人
      既未回診，則左眼視能是否已達永久「毀敗」程度？又有
      關智力程度之鑑識非神經外科專業領域，倘被害人智力已
      顯著障害如何能就讀嘉義嘉華中學云云，惟被害人就學如
      何，究係被害人個人嗣後知所努力暨學校教學有方與鼓勵
      、評價之問題，且與醫師所認定「精神智力顯著障害，終
      身祇能從事輕便工作」等情，並無何扞格之處，且視力受
      損之缺陷並不等同智力欠缺，被告針對上情另聲請再向被
      害人就讀學校瞭解（函查）成績如何，既與上揭所謂再審
      要件之「已存在之重要證據漏未審酌」不符，不足採取，
      以此指摘原確定判決，尚非有當。
四、綜上所述，被告就此未提出其他已存在之新證據，僅就原確
    定判決已審酌認定部分再為相同之抗辯或聲請重鑑，要非上
    開聲請再審條件所指於事實審判決時已存在之漏未審酌之新
    證據甚明，而事實之認定，證據之取捨及證據證明力之判斷
    ，乃事實審法院之職權，是否有違反經驗法則及論理法則，
    亦非再審程序所得審究之範圍，是被告上揭再審理由所述，
    均與聲請再審要件不合。
    本件被告依刑事訴訟法第四百二十條第一項第六款、第四百
    二十一條規定事由聲請再審，其聲請意旨，為無理由，應予
    駁回。
據上論斷，應依刑事訴訟法第四百三十四條第一項裁定如主文。
中　　華　　民　　國　　94　　年　　9 　　月　　28　　日
                  刑事第二庭    審判長法　官　葉居正
                                      法　官  李文福
                                      法　官　莊俊華
以上正本證明與原本無異。
不得抗告。
　　　　　　　　　　　　　　　　　　　書記官  廖明娟
中　　華　　民　　國　　94　　年　　9 　　月　　28　　日
